高雄高等行政法院裁定
111年度救字第18號
聲  請  人  謝清彥                                 

上列聲請人因與相對人法務部矯正署臺東監獄間訴訟救助事件，
對中華民國111年1月24日本院110年度監簡上字第3號判決(聲請
人誤植為110年度簡上字第3號)，提起再審之訴（本院111年度監
簡上再字第7號），並聲請訴訟救助，就訴訟救助部分，本院裁
定如下：
    主　文
一、聲請駁回。
二、聲請訴訟費用由聲請人負擔。
    理　由
一、按「當事人無資力支出訴訟費用者，行政法院應依聲請，以
    裁定准予訴訟救助。但顯無勝訴之望者，不在此限。」「（
    第2項）聲請人無資力支出訴訟費用之事由應釋明之。（第3
    項）前項釋明，得由受訴行政法院管轄區域內有資力之人出
    具保證書代之。」行政訴訟法第101條、第102條第2項、第3
    項分別定有明文。而關於無資力支出訴訟費用之事由，參照
    行政訴訟法第176條準用民事訴訟法第284條規定，應提出可
    使行政法院信其主張為真實且能即時調查之證據以釋明之。
    又按「(第1項)身心障礙者受公約及其有關法規保障之權益
    遭受侵害、無法或難以實施者，得依法提起訴願、訴訟或其
    他救濟管道主張權利；侵害之權益係屬其他我國已批准或加
    入國際公約及其他有關法規保障者，亦同」。(第2項)身心
    障礙者委任律師依前項規定行使權利者，政府應依法提供法
    律扶助；其扶助業務，得委託財團法人法律扶助基金會或其
    他民間團體辦理。」「經分會准許法律扶助之無資力者，其
    於訴訟或非訟程序中，向法院聲請訴訟救助時，除顯無理由
    者外，應准予訴訟救助，不受民事訴訟法第108條規定之限
    制。」身心障礙者權利公約施行法第8條第1項、第2項及法
    律扶助法第63條亦有明文。
二、聲請意旨略以：依○○○○○○○○○○(下稱綠島監獄)之「受刑人個
    別處遇計畫」之記載，聲請人係精神病患者，依CRPD(身心
    障礙者權利公約)施行法第8條第2項應受律師程序保障，同
    法第10條第2項規定該公約有優位權。另依臺灣高等法院108
    年度國抗字第24號民事裁定關於無資力證明，代釋明供即時
    調查，請准許訴訟救助等語。
三、經查：聲請人雖以其是精神疾患，依身心障礙者權利公約施
    行法規定，有應受法扶及律師保障之權利為其訴訟救助主張
    。然按「身心障礙者」之定義依身心障礙者權益保障法第5
    條規定，係指個人因生理或心理因素致其參與社會及從事生
    產活動功能受到限制或無法發揮，且經相關專業團隊鑑定及
    評估，而領有身心障礙證明者。基此，精神心智功能究僅係
    較常人反應為慢，或受輕微限制，亦或已完全無法發揮，自
    有輕重程度之區別，非謂患有精神疾病即一律是身心障礙者
    ，是若未達領有身心障礙證明者，尚無須社會福利照顧，亦
    非有適用身心障礙者權利公約施行法等相關規定。查聲請人
    雖有提示綠島監獄「受刑人個別處遇計畫」載明聲請人為精
    神疾患，然該表「身心狀況」欄內未勾選有「身心障礙」任
    一等級及類別，且聲請人也未提示任何經專業人員團隊鑑定
    評估後發給之身心障礙證明，是聲請人前揭主張核有適用法
    律錯誤，不足可採。聲請人另援引臺灣高等法院108年度國
    抗字第24號民事裁定作為其無資力支出訴訟費用之釋明，然
    上開裁定僅為該案承審法院依聲請人於該案所提出之證據加
    以審酌後所為之個案裁定，其效力僅及於各該案件。此外，
    聲請人未提出任何相關事證，無從釋明本件有何窘於生活且
    有何缺乏經濟上信用情事，未能信其無資力支出訴訟費用之
    主張為真實；且聲請人未能具體釋明本件有何無資力支出訴
    訟費用之事由，或已由有資力之人出具保證書代之，依前揭
    說明，自難認聲請人已釋明其為無資力之人。又本院依職權
    向財團法人法律扶助基金會臺東分會（下稱臺東分會）查詢
    結果，該分會並未就本件行政訴訟事件所提訴訟救助事件提
    供聲請人法律扶助，此有臺東分會111年6月14日法扶東字第
    1110000170號函在卷（本院卷第31頁）可憑，堪認本件亦無
    法律扶助法第63條所定應准予訴訟救助之情事。從而，本件
    訴訟救助之聲請，應予駁回。
四、結論：聲請為無理由。　　
中　　華　　民　　國　　111 　年　　6 　　月　　21　　日
              高雄高等行政法院第二庭
                          審判長法官  孫　國　禎
                                法官  曾　宏　揚
                                法官  廖　建　彥
以上正本係照原本作成。
不得抗告。
中　　華　　民　　國　　111 　年　　6 　　月　　21　　日

                              書記官　洪　美　智